【裁判字號】    97,裁,432
【裁判日期】    970111
【裁判案由】    遺產稅
【裁判全文】
最  高  行  政  法  院  裁  定
                                     97年度裁字第00432號
上  訴  人  甲○○
            乙○○
            丙○○
            丁○○
            戊○○
            己○○
共 同訴 訟
代  理  人  王丕衍律師
被 上訴 人  財政部臺灣省南區國稅局
代  表  人  邱政茂
上列當事人間遺產稅事件，上訴人對於中華民國96年5月17日高
雄高等行政法院96年度訴更一字第5號判決，提起上訴，本院裁
定如下：
    主  文
上訴駁回。
上訴審訴訟費用由上訴人負擔。
    理  由
一、按對於高等行政法院判決之上訴，非以其違背法令為理由，
    不得為之，行政訴訟法第242條定有明文。依同法第243條第
    1項規定，判決不適用法規或適用不當者，為違背法令；而
    判決有同條第2項所列各款情形之一者，為當然違背法令。
    是當事人對於高等行政法院判決上訴，如依行政訴訟法第24
    3條第1項規定，以高等行政法院判決有不適用法規或適用不
    當為理由時，其上訴狀或理由書應有具體之指摘，並揭示該
    法規之條項或其內容；若係成文法以外之法則，應揭示該法
    則之旨趣；倘為司法院解釋或本院之判例，則應揭示該判解
    之字號或其內容。如以行政訴訟法第243條第2項所列各款情
    形為理由時，其上訴狀或理由書，應揭示合於該條項各款之
    事實。上訴狀或理由書如未依此項方法表明，或其所表明者
    與上開法條規定不合時，即難認為已對高等行政法院判決之
    違背法令有具體之指摘，其上訴自難認為合法。本件上訴人
    對於高等行政法院判決上訴，係以：原判決認為被繼承人死
    亡前，未清償之債務，應限縮解釋不包括保證債務在內，明
    顯違背兩造共同主張、民法第739條及第740條、遺產及贈與
    稅法第17條第1項第9款與本院93年度判字第828號判決見解
    ，原判決顯有違法。另原判決又認連帶保證人對於主債務人
    之債權，其財產僅為形式上變更，實質並無減少云云，其認
    定亦難謂妥適等語，為其理由。惟核其所陳上述理由，無非
    係就原審取捨證據、認定事實之職權行使，指摘其為不當，
    且原審判決亦已敘明：連帶保證人縱使為主債務人清償債務
    ，致減少其本身現有之財產，惟其於清償之限度內，同時承
    受債權人對於主債務人之債權，故其財產僅為形式上變更（
    現金變為債權），實質上並無減少。申言之，連帶保證人不
    管有無為主債務人代償債務，其財產價值實質上均未減少。
    又連帶保證之債務，對債權人而言，僅係主債務人對其負有
    金錢債務，連帶保證人僅負有代為履行責任，而非謂其債權
    因有連帶保證，即變為主債務人及連帶保證人同時對債權人
    負有數個相同之金錢債權。故在租稅法上對主債務人及連帶
    保證人間之債權債務關係之解釋及評價，亦須依據上開保證
    之性質為之。則遺產及贈與稅法第17條第1項第9款規定所謂
    「被繼承人死亡前，未償之債務」應限縮解釋不包括保證債
    務在內。本件上訴人之被繼承人林火炎生前其保證債務雖已
    屆期，並經台東區中小企業銀行股份有限公司(下稱台東企
    銀)於民國90年2月9日向台灣台東地方法院聲請拍賣抵押物
    裁定，且於林火炎死亡後，於92年3月14日向上開法院聲請
    執行抵押物，嗣因台東企銀就該抵押物未代辦繼承登記，致
    無法執行，揆諸前揭說明，被上訴人核定林火炎之遺產總額
    時，本不應將該債務認列為其未償債務，然被上訴人既將其
    認列為未償債務，在稅務處理上之評價，被上訴人即係認定
    該債務須由被繼承人林火炎負最終償還債務之責任。而系爭
    債務既應由連帶保證人林火炎負責償還，同理亦應認其償還
    後，對主債務人取得同額之債權，則被上訴人將該債權列入
    遺產計算其遺產總額，合乎實質課稅及租稅公平原則等甚詳
    。上訴意旨仍就在原審所為主張並經原判決予以論駁之事由
    再事爭執，泛言原判決違背法令，而未具體表明合於不適用
    法規、適用法規不當、或行政訴訟法第243條第2項所列各款
    之情形，難認對該判決之如何違背法令已有具體之指摘。依
    首揭說明，應認其上訴為不合法。
二、據上論結，本件上訴為不合法，依行政訴訟法第249條第1項
    前段、第104條、民事訴訟法第95條、第78條、第85條第1項
    前段，裁定如主文。
中    華    民    國    97    年    1     月    11    日
                    最高行政法院第一庭
                        審判長法官  鄭  淑  貞
                              法官  黃  合  文
                              法官  吳  明  鴻
                              法官  鄭  小  康
                              法官  帥  嘉  寶
以  上  正  本  證  明  與  原  本  無  異
中    華    民    國    97    年    1     月    11    日
                              書記官  郭  育  玎


司法院資訊處製作；財團法人民間司法改革基金會備份。
